臺灣基隆地方法院民事判決　　　　　　　　　　　　　　九十一年度婚字第一○號
　　原　　　告　甲○○
　　被　　　告　乙○○
右當事人間請求離婚事件，本院判決如左：
    主      文
准原告與被告離婚。
訴訟費用由被告負擔。
    事      實
甲、原告方面：
  一、聲明：如主文所示。
  二、陳述：兩造於民國八十三年五月十五結婚，婚後不久被告即經常因心情不好而
      動輒毆打原告，造成原告多處受傷。被告目前又因涉嫌殺人案件羈押於台灣台
      北看守所，其前述作為，對於原告造成身體及精神上無限不安惶恐及痛苦，兩
      造間顯有民法第一千零五十二條第二項所稱難以維持婚姻之重大事由存在，爰
      依民法第一千零五十二條第一項第三款、第十款、第二項訴請離婚。
  三、證據：提出戶籍謄本一件為證。
乙、被告方面：被告同意與原告離婚，但否認有毆打原告之事實。
丙、本院依職權調取被告之全國前案紀錄表及向台灣高等法院調取九十年度上更（二
    ）字第八○○號刑事判決。
    理      由
一、兩造間具有婚姻關係，且現仍存續中，有原告提出之戶籍謄本配偶欄記載可證。
二、原告主張兩造於八十三年五月十五結婚（依戶籍謄本之記載，應為八十三年五月
    二十四日結婚），婚後不久被告即經常因心情不好而動輒毆打原告，造成原告多
    處受傷。被告目前又因涉嫌殺人案件羈押於台灣台北看守所，其前述作為，對於
    原告造成身體及精神上無限不安惶恐及痛苦，兩造間顯有民法第一千零五十二條
    第二項所稱難以維持婚姻之重大事由存在，爰依民法第一千零五十二條第一項第
    三款、第十款、第二項訴請離婚等語。被告雖同意與被告離婚，惟否認有毆打原
    告之事實。
三、原告所稱遭被告毆打而受有不堪同居虐待之主張，經被告當庭否認有毆打原告之
    事實，按諸民事訴訟法第二百七十七條舉證責任分配之原則，自應由原告就被告
    有毆打行為之事實，負舉證責任。茲原告就該部分既未能舉證加以證明，其就此
    部分之主張尚難認為真實。又民法第一千零五十二條第一項第十款所稱「被處三
    年以上有期徒刑或因犯不名譽之罪被處徒刑者」，自以在婚姻關係存在中犯罪，
    且所犯之罪業經判決確定者而言。被告二次所犯違反麻醉藥品管理條例罪（詳如
    下述），係在婚姻關係成立之前，而涉嫌傷害致人於死罪（亦如下述），仍未判
    決確定。從而原告依據民法第一千零五十二條第一項第三款、第十款請求離婚，
    於法自有未合。
四、惟按有民法第一千零五十二條第一項所列各款以外之重大事由，難以維持婚姻者
    ，夫妻之一方得請求離婚，該法條第二項前段定有明文。本條項於修法時增列「
    重大事由」為夫妻離婚事由，採取較富彈性之概括規定，目的在使夫妻之一方雖
    無同條第一項所列各款情形，仍得依第二項規定請求裁判離婚。本件兩造於八十
    三年五月二十四日結婚後不久即分居，此為兩造所不爭執。查被告因違反麻醉藥
    品管理條例案件，於八十二年四月十四日，經台灣台北地方法院判處有期徒刑五
    月。復又因違反麻醉藥品管理條例，再於同年十二月二十三日，經台灣板橋地方
    法院判處有期徒刑六月，而於八十三年五月十一日易科罰金執行完畢。另因涉嫌
    殺人案件，經台灣新竹地方法院裁定羈押迄今，該案業由台灣高等法院於九十一
    年一月十一日依傷害致人於死罪，判處被告有期徒刑十三年等情，有被告全國前
    案紀錄表、台灣高等法院九十年度上更（二）字第八○○號刑事判決書等在卷足
    憑。兩造長期分居，現被告又因涉嫌刑事案件而在押，更無可能繼續與原告共同
    生活，自足以認為兩造間有難以維持婚姻之重大事由存在。原告又無民法第一千
    零五十二條第二項但書所規定之歸責事由，從而原告依據該法條第二項之規定訴
    請離婚即有理由，應予准許。
五、據上論結，本件原告之訴為有理由，依民事訴訟法第七十八條，判決如主文。
中　　　華　　　民　　　國　　九十一　　年　　　三　　　月　　十一  　　日
                                        臺灣基隆地方法院民事庭
~B　　法　　　官　陳培仁
右為正本係照原本作成。
對於本判決如有不服，須於判決送達後二十日內，向本院提出上訴書狀，上訴於臺灣
高等法院，並按他造當事人之人數附具繕本。
中　　　華　　　民　　　國　　九十一　　年　　　三　　　月　　十四  　　日
~B　　法院書記官　陳錦進
